臺灣高等法院臺中分院刑事判決　　　　 94年度上訴字第434號
上　訴　人
即　被　告　乙○○
指定辯護人　本院公設辯護人　甲○○
上列上訴人因違反毒品危害防制條例案件，不服臺灣臺中地方法
院93年度訴字第2631號中華民國93年12月31日第一審判決，（起
訴案號：臺灣臺中地方法院檢察署93年度偵字第9861號），提起
上訴，本院判決如下：
    主 　 文
原判決撤銷。
乙○○販賣第二級毒品，處有期徒刑柒年貳月。
扣案安非他命（警秤含袋重貳零零伍點壹公克，實際含外包裝袋
重壹玖肆柒點捌陸公克，驗餘淨重壹參參玖點壹參公克）、安非
他命壹小包（含袋重零點伍伍公克）、海洛因玖小包（淨重貳捌
點零玖公克），均沒收銷燬之；扣案電子秤壹台、研磨器壹組、
夾鏈袋貳拾壹包，均沒收之。
    事 　 實
一、乙○○基於意圖營利販賣第二級毒品安非他命之犯意，自民
    國（下同）九十三年一月間起至同年五月二十五、六日止，
    在台中市○村路○○○路向姓名、年籍均不詳綽號「老楊」
    之成年男子販入安非他命十餘次，計花費新台幣（下同）五
    十餘萬元，復於同年五月二十八日十四時許，經綽號「老楊
    」之介紹，偕同不知情之妻張彩萍、友人徐世杰、簡鶇洋等
    人，駕駛簡鶇洋所有之三Ｗ─五０一二號自小客車，至高雄
    市○○路某百貨公司樓下向姓名、年籍均不詳之成年男子以
    四十七萬元之代價販入安非他命（含袋重一千公克），乙○
    ○未及賣出，隨即於當日二十二時二十分許，乙○○駕駛三
    Ｗ─五０一二號自小客車欲返回台中時，在國道三號高速公
    路古坑收費站前，為據報之海岸巡防總局中部地區巡防局台
    中機動查緝隊隊員趙子儀等人攔查，經乙○○同意在該車上
    查獲甫購買之安非他命（含袋重一千公克）及海洛因七小包
    （含袋重三０．七公克，起訴書誤植為一小包）、安非他命
    一小包（含袋重五．一公克）、安非他命吸食器一組、分裝
    袋五包（被告施用持有第一、二級毒品之犯行，業經另案判
    決在案），復經趙子儀等人要求經乙○○同意後帶往台中市
    ○○路一四六巷十五號二樓之七，查獲安非他命（含袋重一
    千公克）、分裝夾鏈袋十六包、安非他命吸食器一組、研磨
    器一組，及經乙○○主動帶至台中市○村路○段四十三號五
    樓之三住處搜索時，查獲安非他命一小包（含袋重０．五五
    公克）、海洛因二小包（含袋重二．九公克及０．五五公克
    ）、電子秤一台及吸食器一組。
二、案經海岸防總局中部地區巡防局台中機動查緝隊報請臺灣臺
    中地方法院檢察署檢察官偵查起訴。
    理 　 由
一、訊據上訴人即被告乙○○固坦承於前揭時地在台中向「老楊
    」及經「老楊」介紹至高雄購買安非他命多次及為警查獲前
    開安非他命之事實，惟矢口否認有何意圖販賣安非他命之犯
    行，辯稱：伊購買安非他命係為供己及其妻張彩萍施用，並
    無販賣之意圖，因先前在台中購買之安非他命有味道，伊認
    為不純，且伊已遭通緝，夫妻二人均有施用安非他命，大量
    購買價格又便宜很多，才又南下高雄購買安非他命云云，辯
    護人則以：因觀護人告知被告假釋會被撤銷，被告才一次購
    買大量毒品，被告因工作才隨身攜帶每天所需施用之毒品量
    ，被查獲後因想戒毒，才主動向警察表示在台中市○○路及
    美村路二處均放有毒品，並帶同警方查獲，並未在被告住處
    查獲電子磅秤、夾鏈袋等足以證明被告有從事販賣毒品之謀
    劃或行動之證據，況毒品交易非可公然為之，買受行為對於
    施用毒品者存有被查獲施用毒品之高風險，且毒品安非他命
    價格高昂不可過量施用，是以一次購入可供多日施用之數量
    並予均分包裝，或由販賣毒品者自行分裝成小包裝，以便外
    出時攜帶施用並控制份量，尚難遽認有違常情云云。
二、經查：
  (一)、被告於前揭時地為警查獲之白色晶體經送內政部警政署刑
      事警察局鑑驗結果，經拆封檢視內有白色晶體四大包（實
      際含外包裝袋重一九四七．八六公克），分別予以編號，
      （一）編號Ａ：經拆封檢視內有二小包，分別再予以編號
      Ａ１～Ａ２，外觀均為白色晶體狀。１．總淨重五四八．
      九九公克，共取０．０九公克鑑驗用罄，總餘五四八．九
      ０公克。２．經呈色試驗結果：均呈二級毒品甲基安非他
      命陽性反應。３．經抽取編號Ａ１以氣相層析／質譜分析
      法鑑驗結果：檢出二級毒品甲基安非他命成分。４．經隨
      機抽取編號Ａ１以核磁共振分析法鑑驗結果：檢出二級毒
      品甲基安非他命成分。（二）編號Ｂ：經拆封檢視內有六
      十二小包，分別再予以編號Ｂ１～Ｂ６２，外觀均為白色
      晶體狀。１．總淨重二四五．三五公克，共取０．六八公
      克鑑驗用罄，總餘二四四．六七公克。２．經呈色試驗結
      果：均呈二級毒品甲基安非他命陽性反應。３．經抽取編
      號Ｂ１以氣相層析／質譜分析法鑑驗結果：檢出二級毒品
      甲基安非他命成分。４．經隨機抽取編號Ｂ１以核磁共振
      分析法鑑驗結果：檢出二級毒品甲基安非他命成分。（三
      ）編號Ｃ：經拆封檢視內有二十四小包，分別再予以編號
      Ｃ１～Ｃ２４。１．編號Ｃ１～Ｃ１０：外觀均為米白色
      晶體狀。（１）總淨重二九五．一一公克，共取０．一四
      公克鑑驗用罄，總餘二九四．九七公克。（２）經呈色試
      驗結果：均呈二級毒品甲基安非他命陽性反應。（３）經
      抽取編號Ｃ１以氣相層析／質譜分析法鑑驗結果：檢出二
      級毒品甲基安非他命成分。檢出四級毒品先驗原料麻黃
      成分２．編號Ｃ１１～Ｃ２４：外觀均為白色晶體狀。（
      １）總淨重二四六．三四公克，共取０．一四公克鑑驗用
      罄，總餘二四六．二０公克。（２）經呈色試驗結果：均
      呈二級毒品甲基安非他命陽性反應。（３）經抽取編號Ｃ
      １１以氣相層析／質譜分析法鑑驗結果：檢出二級毒品甲
      基安非他命成分。（四）編號Ｄ：外觀均為白色晶體狀。
      １．淨重四．四０公克，取０．０一公克鑑驗用罄，餘四
      ．三九公克。２．檢出二級毒品甲基安非他命成分。（五
      ）抽取編號Ａ１、Ｂ１、Ｃ１，測得二級毒品甲基安非他
      命之平均純度約為九二．四％（僅供參考），有該局九十
      三年八月六日刑鑑字第０九三０一一七一三四號鑑驗通知
      書在卷可稽。此外，復有扣案可供秤量毒品分裝使用之電
      子秤一台、研磨器一組、包裝夾鏈袋共二十一包等物足證
      。
  (二)、被告於偵訊時供稱：「我被查扣的四大包（安非他命）是
      分次買的，有分裝好的是從家裡搜出來的，而整塊的就是
      我跟『老楊』買的，是因為之前的藥效不好才會再跟『老
      楊』買」「因為在台中買的安非他命試吃後覺得會有一股
      腥味，我試了之後覺得不適應，才會再去向『老楊』買一
      些，錢是我出的，為了買這二批毒品我總共向朋友借了八
      、九十萬元左右」（見偵查卷第一一四、一一五頁），嗣
      於原審準備程序時則改稱：「購買毒品的錢，其中五十餘
      萬元是家人拿給我準備年底補宴用，另外四十餘萬元是我
      工作賺的錢，交給我老婆保管及她私人的錢」（見原審九
      十三年十一月二十四日準備程序筆錄），惟證人張彩萍即
      被告之妻到庭證稱：「在今年（九十三年）一月份與被告
      商量在今年聖誕節時宴客，被告母親有給我們準備辦婚宴
      所需之費用，但是是我先生在處理，且由被告保管，不知
      被告如何處理這筆錢，也不知道被告購買扣案安非他命之
      資金來源，我自己本身沒有存款，我施用海洛因及安非他
      命，大部分是海洛因，很少施用安非他命，安非他命最多
      一星期一次，被告拿海洛因出來施用的時候，我也一起施
      用，一天二次，除了被告給我之外，超過二次的部分，我
      也會花錢向朋友買，不曾向被告拿過安非他命」等語（見
      原審九十三年十二月二十二日審理筆錄）。另證人羅秀春
      即被告之母到庭證稱：「自去年（指九十二年）三月底到
      九月間陸陸續續拿給被告共八十五萬元，作為辦理婚宴之
      用，毒品來源有時跟朋友購買，有時是我先生給我的，給
      的八十五萬元是我女兒及大兒子好幾年陸續拿回來給我用
      的，我存下來的，是在家中陸續拿現金給被告，部分約二
      十萬元是先從郵局領出來再交給被告，部分是我女兒、大
      兒子拿現金回來，我就直接給被告，約六十五萬元是女兒
      及大兒子分成好幾年給我的，我都沒有拿去存」等語（原
      審同日審理筆錄），由此可知，二名證人之證述與被告前
      開所辯情節並不相符，且證人羅秀春所為子女分數年交給
      使用之錢多達六十餘萬元，均未存入金融機構，顯不符常
      情，況證人羅秀春證稱交付款項予被告之時間為九十二年
      三月底至九月間，惟被告於八十九年入監執行至九十二年
      七月二日始假釋出監，證人羅秀春如何於被告出監前，在
      家中將現金交予被告，又證人張彩萍證稱在九十三年一月
      間才與被告商量在同年聖誕節時宴客，證人羅秀春卻早於
      是否宴客及宴客時間仍不確定之情形下，即陸續交款予被
      告作為宴客之用，顯與事理有違，是證人羅秀春所為之證
      言，難信為真。被告所為購毒之費用非向朋友借款之辯解
      ，顯不足採。
  (三)、證人張彩萍施用毒品安非他命最多一星期一次，且施用之
      安非他命不曾向被告拿過，而在被告將海洛因拿出來施用
      時，也會一起施用海洛因，一天二次等情，已如前述，是
      被告持有為警查扣之安非他命並未供證人張彩萍施用一節
      ，足堪認定。依被告前揭持有第二級毒品安非他命之數量
      觀之，顯已超逾一般吸毒者僅抽取微量毒品吸食之慣常型
      態，又人體每日所能承受毒品量值有一定限度，吸食過量
      即有危及生命之虞，被告如將上開毒品悉數供己施用，所
      需時間恐非數月或經年可就，若毒品私自藏放時間過久，
      受潮變質在所難免，施用毒品者欲達之興奮效果將大打折
      扣，倘被告係出於供己施用之目的而持有前開扣案之安非
      他命，縱為求大批購入而獲得價格折讓之利益，衡情亦不
      致長時間大量囤積，徒使價值不菲平均純度約為九二．四
      ％之毒品安非他命品質變劣之理，足證被告購入大批安非
      他命，係準備賣出圖利之意圖，已至為灼然。再參以被告
      如係為供自己施用而為分裝，並自備電子秤及研磨器等工
      具，衡情應會按其施用份量分裝成固定數量之小包裝毒品
      ，以利攜帶施用，惟依前揭各次扣押物品目錄表所示，被
      告分裝之各包安非他命重量差異甚大，有一包毛重０．五
      五公克，也有一包毛重五．一公克，顯與單純按自己特定
      吸毒習性分裝固定份量之情形有異，是被告所為之辯解，
      自無足採。
  (四)、被告除持有大量之毒品安非他命外，另持有上開研磨器、
      電子秤、夾鏈袋等物為警在其住處及車上查扣，被告雖供
      稱係主動帶同警方前往住處查扣上開物品及毒品等物，惟
      證人趙子儀即本件查獲之海岸巡防總局中部地區巡防局台
      中機動查緝隊隊員於九十三年十二月二十二日原審到庭結
      稱：「我們接獲線情，說被告要南下買毒品，後來我們獲
      知他要從古坑收費站那裡經過，所以會同台中縣警察局豐
      原分局在那裡攔檢」「因為依據一般情形，毒販家裡都還
      會有毒品，所以取得被告同意後，帶我們回去搜索」「是
      我們主動要求經被告同意去被告住處搜索」「對被告監控
      當時即已知被告住處及其使用之車牌號碼」「當天總共搜
      索三個地點（經查為台中市○村路○○○路及東興路二段
      三十九號十四樓之二，其中東興路住處未查扣任何物品）
      ，其中二個地點是被告主動帶我們去的，學府路那裡是我
      們主動要求他帶我們去的，在學府路那裡有查獲大量安非
      他命」等語，足證被告除車上甫購買之安非他命外，其餘
      向「老楊」購買之毒品均藏放在學府路住處，經證人趙子
      儀主動要求後，才帶往學府路查獲毛重一千公克之安非他
      命，是其所為因不想再施用毒品才主動帶同員警取獲毒品
      之辯解，顯不足採。
  (五)、被告雖有施用安非他命，惟被告在九十三年一月至五月二
      十五、六日多次向「老楊」購得上開在學府路查扣之大量
      安非他命後，隨即於同年五月二十八日一次以四十七萬元
      購入含袋重一千公克之大量安非他命，顯已超出一般人正
      常吸食量甚多，販賣毒品係屬重罪，苟無利益可圖，衡情
      被告應無甘冒重典鋌而走險之理，益見被告主觀上有營利
      之意圖甚明。
  (六)、綜上所述，被告所為之辯解顯不足採，本件事證明確，被
    　告犯行堪以認定。
三、查被告於販入第二級毒品安非他命後，未及賣出，即被查獲
    ，核其所為，係犯毒品危害防制條例第四條第二項之販賣第
    二級毒品罪。原審予以論罪科刑，固非無見，惟被告販入毒
    品之動機，既在賣出而得利，其尚未賣出之際為警查獲，仍
    應論以販賣毒品之既遂罪，又其多次販入，尚未及賣出，即
    被查獲，屬接續犯性質，仍論以一罪，而非連續犯（最高法
    院92年台上字第7046號、2641號，91年台上字第6084號判決
    參照）原審論以意圖販賣而持有毒品罪，即有未合，檢察官
    引該罪法條起訴亦有未洽，起訴法條，應予變更，爰審酌被
    告持有毒品數量甚多，一旦對外銷售，將使更多國民身染毒
    癮而無法自拔，惡性非輕，且審理期間一再否認犯行，態度
    不佳及犯罪之目的、手段、所生危害等一切情狀，量處如主
    文所示之刑。又扣案之安非他命（警秤含袋重二００五．一
    公克，實際含外包裝袋重一九四七．八六公克，驗餘淨重一
    三三九．一三公克）、安非他命一小包（含袋重０．五五公
    克）、海洛因九小包（淨重二八．０九公克），均係查獲之
    毒品，應依毒品危害防制條例第十八條第一項前段之規定沒
    收銷燬之。另扣案之電子秤一台、研磨器一組、包裝夾鏈袋
    二十一包，均係供被告意圖販賣毒品犯罪時分裝所用，應依
    同條例第十九條第一項前段之規定沒收之。至其餘查扣之吸
    食器，並無證據足資證明與被告前開犯行有直接關聯，故不
    予宣告沒收。又被告在古坑收費站為警查獲並扣得安非他命
    等物後，主動帶同警方前往上開美村路住處，及經警要求帶
    同警方前往學府路住處查獲安非他命等物，固據證人趙子儀
    結證在卷，惟因連續犯之一部分犯罪已被發覺，雖被告在司
    法警察詢問中陳述其未被發覺之部分犯罪，並不符合刑法第
    六十二條之規定，不認有自首之效力（最高法院七十三年二
    月二十一日七十三年度第二次刑事庭會議決議參照），是本
    院無從依自首之規定予以減輕其刑，併此敘明。
據上論斷，應依刑事訴訟法第三百六十九條第一項、第三百六十
四條、第三百條、第二百九十九條第一項前段，毒品危害防制條
例第四條第二項、第十八條第一項前段、第十九條第一項前段，
判決如主文。
本案經檢察官丙○○到庭執行職務。
中　　華　　民　　國　　94　　年　　10　　月　　5 　　日
              刑事第六庭  審判長法　官　李　文　雄
                                法　官　劉　連　星
                                法  官  黃  永  祥
上列正本證明與原本無異。
如不服本判決應於收受送達後十日內向本院提出上訴書狀，其未
敘述上訴之理由者並得於提起上訴後十日內向本院補提理由書（
均須按他造當事人之人數附繕本）。
                                書記官　林　明　冬
中　　華　　民　　國　　94　　年　　10　　月　　5 　　日
附錄論罪科刑法條：
毒品危害防制條例第五條第二項：
意圖販賣而持有第二級毒品者，處五年以上有期徒刑，得併科新
台幣五百萬元以下罰金。　　　　　　　　　　　　　　　　Ｉ
